臺灣桃園地方法院刑事判決
111年度易字第210號
公  訴  人  臺灣桃園地方檢察署檢察官 
被      告  劉品汝





上列被告因詐欺案件，經檢察官提起公訴（110年度偵字第9242
號），本院判決如下：
    主  文
劉品汝共同犯洗錢防制法第十四條第一項之洗錢罪，處有期徒刑
貳月，併科罰金新臺幣伍萬元，罰金如易服勞役，以新臺幣壹仟
元折算壹日。
    事  實
一、劉品汝依其智識程度與社會生活經驗，可預見在一般正常情
    況下，有使用金融帳戶收受、提領款項需求之人，應會使用
    自己之帳戶，以避免假手他人帳戶可能遭侵占款項或事後發
    生無謂爭議，實無委由他人提供帳戶收受及提領款項後，再
    予轉交之必要，而若有人刻意使用他人帳戶存取款項，亦可
    預見可能係要利用人頭帳戶以作為收受詐欺款項等不法使用
    ，並藉此隱匿詐欺款項之去向、所在，竟仍基於上揭情節縱
    使發生亦不違反其本意之不確定故意，而與真實身分不詳之
    某詐欺集團成員，共同意圖不法之所有，基於詐欺取財與洗
    錢之犯意聯絡，於民國109年12月29日前某日時，透過通訊
    軟體將其所申請之中華郵政股份有限公司帳號000-00000000
    000000號帳戶（下稱：郵局帳戶）交由該詐騙集團成員使用
    ，並允諾若有款項存入前開帳戶，會依指示於提領後將款項
    交予該詐欺集團成員。嗣該名詐騙集團成員旋於109年12月2
    9日致電張秋月，佯為親友，誆稱：急需借錢等語，致張秋
    月陷於錯誤，於109年12月29日中午12時53分許匯款新臺幣
    （下同）42萬元至上開帳戶，嗣劉品汝再於同日下午2時22
    分許起至同日下午2時56分許止，在桃園市中壢區之普仁郵
    局，自其帳戶提領張秋月匯入之42萬元及另筆不明款項22萬
    元（共計64萬元）後，於同日下午5時許，在址設新北市○○
    區○○路00○0號之全家超商內，將上開款項交予詐欺集團指定
    成員，而掩飾詐欺犯罪所得之去向。
    理  由
一、本件被告就本判決援引之證據資料俱同意具有證據能力，依
    臺灣高等法院於107 年3 月21日檢送所屬各級地方法院之「
    刑事判決精簡原則」，茲不再就證據能力部分加以說明。
二、上揭犯罪事實，業據被告劉品汝於本院審理時（見易字卷第
    77頁）自白不諱，且與證人即告訴人張秋月、證人陳威德偵
    查時證述情節大致相符（見偵字卷第29至35頁、43至47頁）
    ，並有金融機構聯防機制通報單、帳戶個資檢視、監視器翻
    拍畫面、中華郵政股份有限公司110年9月28日儲字第110026
    5540號函暨所附交易明細資料等證據資料在卷可稽（見偵字
    卷第49頁、51頁、53至62頁、209至215頁），足認被告之上
    開任意性自白，核與事實相符，而堪採信。
三、論罪科刑
　 （一）按洗錢防制法第2 條第2 款、第3 條第2 款規定，掩
         飾或隱匿刑法第339 條犯罪所得之本質、來源、去向
         、所在、所有權、處分權或其他權益者，即構成洗錢
         行為。財產犯罪行為人利用人頭帳戶收取犯罪所得之
         情形，於被害人將款項匯入人頭帳戶之際，財產犯罪
         即已完成，並因該款項進入形式上與犯罪行為人毫無
         關聯之人頭帳戶，以致於財產犯罪所得之實際支配者
         （即帳戶之實際使用者）與帳戶名義人不相符合。財
         產犯罪行為人將帳戶內之款項提領而出後，即可藉此
         掩飾犯罪所得之去向及所在。簡言之，人頭帳戶可提
         供名實不符之資金流向，於提領後形成金流斷點，產
         生與前置犯罪間失去聯結之作用，而達到掩飾犯罪所
         得之目的。故立於帳戶利用者之角度，利用人頭帳戶
         轉匯或提領特定犯罪所得，即屬前揭洗錢防制法所規
         範之洗錢行為。
　 （二）核被告所為，均係犯洗錢防制法第14條第1 項之一般
         洗錢罪、刑法第339 條第1 項之詐欺取財罪。公訴意
         旨雖漏未論及被告就此部分尚涉有一般洗錢罪，惟此
         部分犯行與被告被訴共同犯詐欺取財罪之犯行有想像
         競合犯之裁判上一罪關係，自為起訴效力所及，且業
         經本院於審理時當庭諭知被告，足使被告有實質答辯
         之機會，已無礙被告防禦權之行使，本院自得併予審
         理認定，附此敘明。
　 （三）被告與真實身分不詳之詐欺集團成員間，就上開犯行
         間，係在合同意思範圍內，各自分擔犯罪行為之一部
         ，並相互利用他人之行為，以達遂行詐欺取財及洗錢
         等犯行，有犯意聯絡及行為分擔，應論以共同正犯。
　 （四）刑之加重減輕
　　　　 按犯洗錢防制法第14條、第15條之罪，在偵查或審判
         中自白者，減輕其刑，洗錢防制法第16條第2 項定有
         明文。被告於本院準備程序中就其所犯洗錢罪坦承不
         諱，依洗錢防制法第16條第2項規定，減輕其刑。
　 （五）爰審酌被告提供其申辦之郵局帳戶資料予真實身分不
         詳之詐欺集團成員，遂行詐欺犯行，且製造金流斷點
         ，掩飾詐欺犯罪所得去向，破壞社會治安與金融秩序
         ，並造成告訴人受有財產上之損害，所為實屬不該，
         另考量被告犯後終能坦承犯行之犯後態度，另斟酌告
         訴人對本案表示無意見及被告之犯罪動機暨其生活及
         經濟狀況、職業、素行、年紀及智識程度等一切情狀
         ，量處如主文所示之刑，並諭知罰金如易服勞役之折
         算標準。
四、沒收
    依洗錢防制法第18條、刑法施行法第10之3 條之規定，洗錢
    防制法關於沒收之規定應優先於刑法相關規定。亦即就洗錢
    行為標的之財物或財產上利益，均應依洗錢防制法第18條規
    定予以沒收；至洗錢行為本身之犯罪所得或犯罪工具之沒收
    ，以及發還被害人及善意第三人之保障等，即適用104 年12
    月30日及105 年6 月22日修正公布之中華民國刑法沒收專章
    之規定。而洗錢防制法第18條第1 項乃採義務沒收主義，只
    要合於前述規定，法院固應即為相關沒收之諭知。然該洗錢
    行為之標的是否限於行為人所有者始得宣告沒收，法無明文
    ，實務上一向認為倘法條並未規定「不問屬於犯罪行為人與
    否均沒收」時，自仍以屬於被告所有者為限，始應予沒收，
    此可由實務上處理毒品危害防制條例第19條第1 項就犯特定
    毒品犯罪所用、所得之物義務沒收適用上，仍均以屬於被告
    所有者為限，始應予以沒收可徵，本院認在洗錢防制法並未
    規定「不問屬於犯罪行為人與否」情形下，自宜從有利於被
    告之認定，以該沒收標的屬行為人所有者始得宣告沒收。實
    務上詐欺集團之車手、收水，通常負責提領贓款並暫時保管
    至贓款交付予上手詐欺集團成員，再由上手詐欺集團成員將
    車手所提領之贓款依一定比例，發放予車手作為提領贓款之
    報酬，而車手、收水對於所提領、繳回之詐欺贓款並無何處
    分權限，亦無事實上之共同處分權限，自不應就車手、收水
    已繳回之詐騙贓款總額全部予以宣告沒收。從而，依被告所
    述，其所提領之款項，均已交與詐欺集團指定之成員，復依
    卷內資料尚無從認定被告就提領款項有事實上之管領、處分
    權限，是此部分自無庸依洗錢防制法第18條第1 項前段規定
    宣告沒收。
據上論斷，應依刑事訴訟法第299 條第1項前段，判決如主文。
本件經檢察官孫瑋彤偵查起訴，檢察官董諭到庭執行職務。
中　　華　　民　　國　　111 　年　　5 　　月　　25　　日
            刑事第五庭    審判長法　官　呂世文
　　　　　　　　　              法  官  陳郁融
　　　　　　　　　              法  官  曾淑君
以上正本證明與原本無異。
如不服本判決應於收受判決後20日內向本院提出上訴書狀，並應
敘述具體理由。其未敘述上訴理由者，應於上訴期間屆滿後20日
內向本院補提理由書(均須按他造當事人之人數附繕本)「切勿逕
送上級法院」。
                                書記官　姚承瑋
中　　華　　民　　國　　111 　年　　5 　　月　　26　　日



附錄本件論罪科刑法條：
中華民國刑法第339條
（普通詐欺罪）
意圖為自己或第三人不法之所有，以詐術使人將本人或第三人之
物交付者，處5年以下有期徒刑、拘役或科或併科50萬元以下罰
金。
以前項方法得財產上不法之利益或使第三人得之者，亦同。
前二項之未遂犯罰之。

洗錢防制法第14條
有第二條各款所列洗錢行為者，處7年以下有期徒刑，併科新臺
幣5百萬元以下罰金。
前項之未遂犯罰之。
前二項情形，不得科以超過其特定犯罪所定最重本刑之刑。